臺灣士林地方法院刑事裁定　　　　　　　93年度聲判字第61號
聲　請　人　丁○○
即 告 訴人
代　理　人　張家琦律師
　　　　　　林鳳秋律師
被　　　告　甲○○
　　　　　　乙○○
　　　　　　丙○○
上列聲請人因告訴被告等偽造文書案件，不服臺灣高等法院檢察
署檢察長中華民國93年9 月6 日93年度上聲議字第3186號駁回再
議之處分（原不起訴處分案號：臺灣士林地方法院檢察署92年度
偵續字第263 號），聲請交付審判，本院裁定如下：
    主  文
聲請駁回。
    理  由
一、按告訴人不服上級法院檢察署檢察長或檢察總長認再議為無
    理由而駁回之處分者，得於接受處分書後10日內委任律師提
    出理由狀，向該管第1 審法院聲請交付審判；法院認交付審
    判之聲請不合法或無理由者，應駁回之，刑事訴訟法第258
    條之1 、第258 之3 第2 項前段，分別定有明文。聲請人告
    訴被告3 人偽造文書案件，經臺灣高等法院檢察署檢察長於
    民國93年9 月6 日以93年度上聲議字第3186號處分書駁回聲
    請人再議之聲請，該處分書於同年月16日送達聲請人，聲請
    人雖本應於10日內即至遲於同年月26日前委任律師具狀向本
    院聲請交付審判，惟該日適逢星期日，遂本件聲請人始於星
    期一即同年月27日委任律師向本院具狀聲請交付審判，其程
    序上尚無不合，應先敘明。
二、聲請交付審判意旨略以：高檢署駁回處分書理由無非援引士
    林地檢署92年度偵字第7180、7311號及93年度偵續字第263
    號不起訴處分書之理由認被告等所為難認有偽造文書等犯行
    ，且認聲請人聲請再議之理由或屬臆測之詞，或純屬己見，
    自難憑聲請人片面指訴而據入人於罪，惟高檢署就下列聲明
    再議理由事項：(1)被告乙○○所辯若可採信，則被告丙○○
    87年10月28日於診斷書開立「第四、五腰椎骨折」自有登載
    不實之犯行。(2)醫師鄧復旦並非不起訴處分書上所指「長庚
    醫院Ｘ光專科醫師」。(3)不起訴處分書中所載「骨裂」與本
    件系爭診斷證明書上所載之「骨折」不相同。(4)被告乙○○
    係故意隱匿片子，其心虛之情至為明顯。(5)被告乙○○所辯
    亦有矛盾及與事實不符之處，未為任何說明指述聲請人聲明
    再議之理由有何不可採之處，異議人實難甘服，爰依法聲請
    為交付審判之裁定云云。
三、按告訴人不服上級法院檢察署檢察長或檢察總長認再議為無
    理由而駁回之處分者，得於接受處分書後10日內委任律師提
    出理由狀，向該管第一審法院聲請交付審判。法院認為交付
    審判之聲請不合法或無理由者，應駁回之。刑事訴訟法第25
    8 條之1 、第258 條之3 第2 項前段，分別定有明文。又向
    法院聲請交付審判，係新增對於「檢察官不起訴或緩起訴裁
    量權」制衡之一種外部監督機制，法院僅就檢察官所為不起
    訴或緩起訴之處分是否正確加以審查，以防止檢察機關濫權
    ，法院並非檢察官之延伸，法院亦不負擔偵查之作為。依此
    立法精神，同法第258 條第3 項規定法院審查聲請交付審判
    案件時「得為必要之調查」，其調查證據之範圍，自應以偵
    查中曾顯現之證據為限；而同法第260 條對於不起訴處分已
    確定或緩起訴處分期滿未經撤銷因發現新事實新證據者得再
    行起訴之規定，其立法理由說明該條所謂不起訴處分已確定
    者，包括「聲請法院交付審判復經駁回者」之情形在內，是
    前述「得為必要之調查」，其調查證據範圍，更應以偵查中
    曾顯現之證據為限，不得就告訴人新提出之證據再為調查，
    亦不得蒐集偵查卷以外之證據，否則，將與刑事訴訟法第26
    0 條之再行起訴規定，混淆不清，亦將使法院兼任檢察官而
    有回復「糾問制度」之虞；且法院裁定交付審判，即如同檢
    察官提起公訴使案件進入審判程序，是法院裁定交付審判之
    前提，必須偵查卷內所存證據已符合刑事訴訟法第251 條第
    1 項規定「足認被告有犯罪嫌疑」檢察官應提起公訴之情形
    ，亦即該案件已經跨越起訴門檻，否則，縱或法院對於檢察
    官所認定之基礎事實有不同判斷，但如該案件仍須另行蒐證
    偵查始能判斷應否交付審判者，因交付審判審查制度並無如
    同再議救濟制度得為發回原檢察官續行偵查之設計，法院仍
    應依同法第258 條之3 第2 項前段規定，以聲請無理由裁定
    駁回。
四、經查就前開聲請交付審判理由中：
  (1)就被告丙○○於87年10月28日所開立診斷書「第四、五腰椎
    骨折」是否有登載不實情事乙節：被告丙○○於偵查中所稱
    據以判斷被告甲○○有第4 及第5 腰椎之骨折情形，乃以被
    告甲○○於長庚醫院所照之Ｘ光片為斷，被告丙○○並未提
    及曾收到腰椎電腦斷層掃描及脊椎攝影（即ＣＴ片），而證
    人即被告甲○○至長庚醫院就醫之診治醫師鄧復旦於偵查中
    亦曾證稱：「依據87.3.30 所做的脊椎攝影及電腦斷層掃瞄
    結果，Ｌ４、Ｌ５脊椎有位移現象，醫學上稱之為「脊椎前
    滑症」。另外，在Ｌ４、Ｌ５間之脊椎軟骨有向後位移壓迫
    到神經之現象。又Ｌ４、Ｌ５脊椎發生位移，但位移可能產
    生之原因可能為Ｌ４、Ｌ５脊椎間連接骨發生骨折，亦有可
    能為椎間盤（即脊椎軟骨）發生位移造成，必須採用進一步
    之腰椎電腦斷層掃描及脊椎攝影才能詳細判斷」（見士林地
    檢署92年度偵續字第263 號卷第74頁以下之偵訊筆錄），已
    明確指出被告甲○○之第4 及第5 腰椎有位移現象，而該位
    移有可能係脊椎間連接骨發生骨折所致，原不起訴處分書及
    駁回再議處分書據此認被告丙○○並無告訴人所稱之偽造文
    書犯行，應無違誤。至聲請人另所稱證人鄧復旦於偵查時所
    稱：「2 月23日所做之X 光片顯示，L4、L5有位移，但尚未
    達骨折程度」一語，原不起訴處分書及再議駁回處分書均未
    引此一「確定性證詞」而有違誤，然證人鄧復旦於偵查時亦
    證稱：「一般在X 光檢查下並不容易區別判斷是何者產生的
    原因，所以必須採用脊椎攝影斷層掃瞄才能夠做詳細的判斷
    」，即言明一般X 光片無法具體判斷係連接骨骨折或係椎間
    盤位移所致L4、L5腰椎有位移，參以被告日後所為之脊椎攝
    影及斷層掃瞄，均顯示其L4、L5腰椎有位移情形，被告丙○○僅以此X 光片而認定被告有骨折，而登載於前述診斷書內
    ，難認其即有明知為不實之事項而故意為登載不實，原不起
    訴處分書及駁回再議處分書雖未論及，然既難僅依證人鄧復
    旦此部分所言即認被告丙○○有明知不實之情形，自難認定
    被告丙○○有何偽造文書之犯行，況行政院國軍退除役官兵
    輔導委員會臺北總醫院就被告甲○○之診斷資料所為之鑑定
    ，亦認實和診所之病症指述「第四腰椎骨折」無誤，有該院
    92年6 月16日北總神字第0920006047號函附卷足參，聲請人
    就此部分之主張應無理由。
  (2)就聲請人主張證人即被告甲○○至長庚醫院就醫之診治醫師
    醫師鄧復旦並非不起訴處分書上所指「長庚醫院Ｘ光專科醫
    師」乙節，查鄧復旦醫師為長庚醫院復健科主治醫師，不起
    訴處分書雖誤載其為「長庚醫院Ｘ光專科醫師」，然鄧復旦
    醫師因復健科執行職務所需，對Ｘ光片之判讀亦必有相當專
    業能力，故證人判讀Ｘ光片之專業能力不因其非Ｘ光專科醫
    師而有所影響，雖聲請人以證人鄧復旦於該次偵訊時所稱「
    當時恆生醫院或許是推測為連接部分骨折」一詞惟證人個人
    意見加以推測所為之陳述，而不得做為證據，然證人於此部
    分回答前即已表示「一般在X 光檢查下並不容易區別判斷是
    何者產生的原因，所以必須採用脊椎攝影斷層掃瞄才能夠做
    詳細的判斷」，並參以恆生醫院之院長即被告乙○○於87年
    2 月20日依據所攝於該院之X 光片所為判斷Ｌ４、Ｌ５脊椎
    骨折為基礎所為前述表示，與一般證人個人意見或推測之詞
    不同，檢察官依此而據以認定被告乙○○無偽造文書之犯行
    ，應無違誤，聲請人所指恐有誤會。
  (3)就聲請人主張不起訴處分書中所載「骨裂」與本件係爭診斷
    證明書上所載之「骨折」不同乙節，經本院細查，該段文字
    係引用自證人鄧復旦醫師於93年6 月15日偵查筆錄，鄧復旦
    醫師於該次偵訊中證述：「因為Ｌ４、Ｌ５發生位移，但位
    移產生的原因可能為Ｌ４、Ｌ５連接骨頭發生「骨折」，亦
    有可能為椎間盤（即脊椎軟骨）發生位移」。（見前開偵查
    卷第75頁）顯見不起訴處分書所載「骨裂」僅係誤載。
  (4)至聲請人認被告乙○○係故意隱匿被告甲○○於恆生醫院就
    醫時所照攝之Ｘ光片，其心虛之情至為明顯乙節，檢察官就
    被告甲○○於被告乙○○處就診之病歷檢送台北榮民總醫院
    鑑定，鑑定結果認：「恆生醫院診斷書上所述與事實出入不
    大，其他挫傷及神經病變之描述係依據當時就診之病況所作
    描述，看不出有何不實之處」，有前開函文附卷足參，則該
    鑑定報告既已就被告乙○○診斷書之內容作判斷，縱檢察官
    未調閱前開Ｘ光片，仍足以形成認定被告並無偽造診斷書之
    心證。
  (5)又聲請人認被告乙○○所辯有矛盾及與事實不符之處，查被
    告乙○○出庭供述時間前後已相隔數年，且被告看診人數眾
    多，就該次診療情形縱有記憶上之模糊，殊難據此瑕疵即認
    其供述全不可採。
四、綜上所述，原不起訴處分書及聲請再議處分書既已詳予調查
    偵查卷內所存證據，並敘明所憑證據及判斷理由，業經本院
    依職權調閱前開偵查卷宗查核無誤。且原處分所載證據取捨
    及事實認定之理由，尚無違背經驗法則或論理法則之情事，
    是原檢察官及檢察長以被告等犯罪嫌疑不足，分別予以不起
    訴處分及駁回再議之聲請，並無不當。本院既認本件無得據
    以交付審判之事由存在，聲請人聲請交付審判，應予駁回。
五、依刑事訴訟法第258 條之3 第2 項前段，裁定如主文。
中　　華　　民　　國　　94　　年　　3 　　月　　1　　日
                  刑事第二庭審判長法  官　林清吉
                  　　　　　　　　法　官  趙文卿
　　　　　　　　                  法　官  莊明達
以上正本證明與原本無異。
本件不得抗告。
                                  書記官  陳玉瓊
中　　華　　民　　國　　94　　年　　3 　　月　　3 　　日
